臺灣彰化地方法院北斗簡易庭民事裁定
111年度斗簡字第223號
原      告  楊淑慧  
被      告  邵和盛  


上列當事人間請求遷讓房屋等事件，本院裁定如下：
    主  文
本件移送臺灣臺中地方法院。
    理  由
一、按因不動產之物權或其分割或經界涉訟者，專屬不動產所在
    地之法院管轄。其他因不動產涉訟者，得由不動產所在地之
    法院管轄；當事人得以合意定第一審管轄法院。但以關於由
    一定法律關係而生之訴訟為限。前項合意，應以文書證之；
    前2條之規定，於本法定有專屬管轄之訴訟，不適用之。民
    事訴訟法第10條、第24條、第26條定有明文。次按訴訟之全
    部或一部，法院認為無管轄權者，依原告聲請或依職權以裁
    定移送其管轄法院，同法第28條第1項亦有明文。
二、原告主張：兩造於民國108年6月20日簽訂房屋租賃契約書（
    下稱系爭租約），約定由原告將所有門牌號碼為臺中市○○區
    ○○路000號12樓之1之不動產（下稱系爭房屋）出租予被告，
    租期自108年6月20日至111年6月19日止，共計3年，每月租
    金為新臺幣（下同）26,000元。惟被告自110年12月20日起
    即積欠租金未繳，迄今共積欠6期租金，共計156,000元，被
    告遲付租金之總額已超過2個月之租金，且系爭租約已屆期
    ，原告亦無同意被告繼續租用之意思。是被告自111年6月20
    日起即屬無權占有系爭房屋，爰依民法第455條前段、第767
    條第1項前段規定請求被告應將系爭房屋返還原告。另依系
    爭租約及民法第179條規定，請求被告給付積欠之租金104,0
    00元，以及系爭租約終止後，繼續使用系爭房屋而受有相當
    於租金之不當得利等語。
三、經查，本件原告係依民法第767條所有物返還請求權及同法
    第455條租賃物返還請求權，請求被告將系爭房屋遷讓返還
    原告，可知原告係本於所有權之作用而起訴，自屬因不動產
    物權涉訟，依前揭說明，應專屬該不動產所在地之法院管轄
    ，而系爭房屋所在地位於臺中市烏日區，自應由該不動產所
    在地之臺灣臺中地方法院管轄。至原告起訴請求給付租金及
    相當於租金之不當得利部分，係屬因不動產之其他情事而涉
    訟，依民事訴訟法第10條第2項規定，亦得由臺灣臺中地方
    法院合併管轄，且原告係基於同一原因事實而主張不同請求
    權，不宜割裂由不同法院審理，故其對同一被告提起返還系
    爭房屋、給付租金及相當於租金之不當得利等訴訟，自宜全
    部由專屬管轄法院審理。至於民事訴訟法關於合意管轄及擬
    制合意管轄之規定，於本法定有專屬管轄之訴訟，不適用之
    ，同法第26條定有明文，是兩造雖於系爭租約第13條合意如
    因系爭租約所生紛爭，同意由本院為管轄法院，惟依前揭規
    定，仍不生合意或擬制合意管轄之效果，併予敘明。茲原告
    向無管轄權之本院起訴，顯係違誤，爰依職權將本件移送於
    該專屬管轄法院。
四、依首開法條，裁定如主文。
中　　華　　民　　國　　111 　年　　7 　　月　　20　　日
                  臺灣彰化地方法院北斗簡易庭
                          法  官  楊鑫忠
以上正本係照原本作成。
如對本裁定抗告須於裁定送達後10日內向本院提出抗告狀（須附
繕本），並繳納抗告費新臺幣1,000元。
中　　華　　民　　國　　111 　年　　7 　　月　　20　　日
                          書記官  葉春涼